臺灣高等法院刑事判決　　　　　　　　94年度上訴字第1057號
　　上　訴　人
　　即　被　告　甲○○
　　指定辯護人　本院公設辯護人　陳德仁
上列上訴人因強盜案件，不服臺灣板橋地方法院93年度訴字第19
49號，中華民國94年3月8日第一審判決（起訴案號：臺灣板橋地
方法院檢察署93年度偵字第7890號），提起上訴，本院判決如下
：
    主  文
上訴駁回。
    事  實
一、甲○○前於民國（下同）92、93年間因竊盜、強盜等案件，
    經最高法院分別判處有期徒刑6月、2年、4月確定（按該等
    案件自93年4月19日始行起算入監執行，並至95年7月10日期
    滿，非累犯），竟仍不知悛悔，復基於意圖為自己不法所有
    之犯意，於92年10月21日22時27分許，攜帶其所有客觀上足
    以對人之生命、身體構成危害之兇器水果刀乙支，在台北縣
    板橋市○○街28巷9號前，因見女子乙○○乙人獨自行走在
    上開路段上，認有機可趁，即利用乙○○持鑰匙欲打開其住
    處樓下大門，而無法見得甲○○自後接近之機會，持上開水
    果刀自後走近乙○○身後，並喝令乙○○交出身上財物，惟
    乙○○因見上開水果刀看似鈍鈍的，且尚未因此心生畏懼，
    而不理會甲○○時，甲○○即以趁人不及防備，而施強制力
    之方式，伸手搶走乙○○所有黑色手提包乙只（內有序號：
    000000000000000，Nokia廠8210型之行動電話乙支、信用卡
    4張及金融卡乙張），並隨即轉身逃離上開現場，嗣乙○○
    見狀亦跑步追躡其後二、三步，詎甲○○竟為防護其所搶得
    之上開皮包及脫免乙○○之追捕，即當場停下腳步轉身面對
    乙○○，並手舉上開水果刀，同時以「如果繼續追，就試試
    看」等語脅迫乙○○，致乙○○因恐甲○○對其不利，而心
    生畏懼即停止追躡，甲○○隨即趁機逃逸上開現場，並將上
    開水果刀丟棄在台北縣境內某排水溝中。嗣因甲○○於同日
    23時許，在台北市○○街28巷1號「永昱通訊行」內，將其
    所搶得上開皮包內之上開行動電話乙支出售予莊曜瑞，再經
    莊曜瑞於同年月25日，在上開「永昱通訊行」內，將上開行
    動電話轉售予潘勸中持用，並經乙○○報案後，始經警循線
    查悉上情，並扣得上開行動電話乙支（業據乙○○領回）。
二、案經乙○○訴由臺北縣政府警察局報請臺灣板橋地方法院檢
    察署檢察官偵查起訴。
    理  由
一、按被告以外之人於審判外之言詞或書面陳述，除法律有規定
    者外，不得作為證據；被告以外之人於審判外之陳述，雖不
    符前四條之規定，而經當事人於審判程序同意作為證據，法
    院審酌該言詞陳述或書面陳述作成時之情況，認為適為者，
    亦得作為證據，刑事訴訟法第159條第1項、第159條之5第1
    項分別定有明文。查本案證人即被害人乙○○及證人莊曜瑞
    、潘瑞中之警詢筆錄，固均屬被告以外之人於審判外之言詞
    陳述，惟被告於本院審判程序對證人乙○○、莊曜瑞、潘瑞
    中之警詢筆錄之證據能力表示無意見同意作為證據（見本院
    94年7月4日準備程序筆錄、94年12月28日審判程序筆錄），
    本院審酌該等筆錄作成之狀況亦認為適當，依刑事訴訟法第
    159條之5第1項規定，證人乙○○、莊曜瑞、潘瑞中之警詢
    筆錄自有證據能力，合先敘明。
二、訊據上訴人即被告甲○○矢口否認涉有上開強盜犯行，辯稱
    ：本件只是單純搶奪，不是強盜，伊當時手上拿的好像是機
    車鑰匙，不是水果刀，當時伊吃了很多藥，警詢筆錄不實，
    伊只是說要被害人乙○○不要追了，並沒有恐嚇被害人云云
    。
三、經查：
（一）上揭事實業據被告迭次於警詢、偵查中、原審另案92年度
      訴字第2534號案件審理時及原審審理本案時坦承不諱，核
      與證人乙○○迭次於警詢、原審另案92年度訴字第2534號
      案件審理時及原審審理本案時指訴之情節及證人莊曜瑞、
      潘瑞中二人於警詢中證述之情節，均相符合，復有證人人
      乙○○領回上開行動電話乙支之贓物認領保管單乙紙，在
      卷可稽，足堪認定。被告雖於本院審理時辯稱其當時吃了
      很多藥，故警詢筆錄不實，且其拿的是機車鑰匙，不是水
      果刀云云，惟被告不僅迭次於警詢、偵查及原審審理本案
      時坦承上開犯行不諱，並供稱其當時係攜帶上開「水果刀
      」犯案等語屬實，且證人乙○○於警詢時亦指稱：「當時
      歹徒有一人手持一把『小刀』，.... 」、「....，後來
      被告舉出一個『不會很長銀色的東西』亮一下（不是反光
      之意），我想那應該是『小刀』，.... 」、「....，被
      告突然間停步並回頭舉著『刀子』對著我說如果再繼續追
      你試看看，當時我與被告的距離約有三步，.... 」等語
      （見92年度核退字第100 45號偵查卷第9頁反面、見原審
      另案92年度訴字第2534號93年2月20日審判筆錄影本第14
      頁）明確，足證被告於上揭時地應確係攜帶上開不會很長
      銀色之「刀子」即水果刀犯案且曾出言恐嚇證人乙○○，
      至上開水果刀事後雖未據扣押在案，亦不足為有利被告認
      定之依據，是被告之警詢筆錄應與事實相符，被告辯稱其
      拿的是機車鑰匙，不是水果刀云云，委無可採。
（二）被告另辯稱其只有請證人乙○○不要追了，並未出言恐嚇
      云云。惟被告於上揭時地搶得上開皮包，並轉身逃離上開
      現場時，證人乙○○隨即跑步追躡其後二、三步，嗣因被
      告為防護其所搶得之上開皮包及脫免證人乙○○之追捕，
      即停下腳步轉身面對證人乙○○，並手舉上開水果刀，同
      時以「如果繼續追，就試試看」等語脅迫證人乙○○，致
      證人乙○○因恐被告對其不利，而心生畏懼即停止追躡，
      被告始趁機逃逸上開現場等情，不僅業據證人乙○○迭次
      於警詢中及原審另案92年度訴字第2534號案件審理時指訴
      明確，並為被告迭次於警詢、偵查中、原審另案92年度訴
      字第2534號案件審理時及原審審理本案時均坦承屬實，且
      證人乙○○於被告一開始手持上開水果刀向其喝令交出身
      上財物時，因見上開水果刀鈍鈍的，而未行理會乙節，雖
      據證人乙○○指訴在卷，然此乃被告動手搶得上開黑色手
      提包「前」之行為，亦與本院認定被告在搶得上開黑色手
      提包「後」，為防護贓物及脫免逮捕，在證人乙○○追躡
      其後之情形下，當場轉身持上開水果刀脅迫證人乙○○乙
      情無涉，至為顯然。另被告上開為防護贓物及脫免逮捕，
      當場對證人乙○○所稱「如果繼續追，就試試看」等語，
      不僅在客觀上已足以對一般人之生命、身體之安全，構成
      將來惡害之通知，且證人乙○○當時亦已因之心生畏懼乙
      情，亦據證人乙○○於原審另案92年度訴字第2534號案件
      審理時指訴綦詳（見93年度偵字第7890號偵查卷第21頁正
      面）。是被告上開辯解，亦不足採。
（三）綜上所述，本案事證明確，被告之犯行洵堪認定，應依法
      論科。
四、查上開水果刀乙支，屬金屬之硬物，並具有相當之長度，在
    客觀上顯足以對人之生命、身體構成危害，應屬兇器之一種
    ，核被告所為，係犯刑法第330條第1項之攜帶兇器搶奪，因
    防護贓物、脫免逮捕，當場施以脅迫罪。
五、原審以被告罪證明確，適用刑法刑法第330條第1項，審酌被
    告前曾受有期徒刑之諭知，竟仍不知悛悔，僅因其個人財物
    之需要，即於上揭時地攜帶上開兇器水果刀行搶，復於證人
    乙○○追躡其後時，當場施以脅迫行為，不僅損及證人乙○
    ○個人權益，亦嚴重破壞社會上人身、財物之安全至鉅及被
    告犯罪後之態度等一切情狀，量處被告有期徒刑8年。又敘
    明上開水果刀乙支，雖係被告所有供本件犯罪所用之物，惟
    既經被告在犯案後丟棄在排水溝內，且未據扣押在案，應已
    滅失不存，復為免日後執行上徒增困擾，不另宣告沒收。其
    認事用法，均無不合，量刑亦屬適當，被告上訴否認強盜犯
    行，指摘原判決不當，為無理由，應予駁回。
據上論斷，應依刑事訴訟法第368條，判決如主文。
本案經檢察官邱美育到庭執行職務。
中　　華　　民　　國　　94　　年　　12　　月　　29　　日
　　　　　　　　　刑事第十一庭審判長法　官　楊炳禎
　　　　　　　　　　　　　　　　　  法　官　江國華
　　　　　　　　　　　　　　　　　  法　官　陳國文
以上正本證明與原本無異。
如不服本判決，應於收受送達後10日內向本院提出上訴書狀，其
未敘述上訴之理由者並得於提起上訴後10日內向本院補提理由書
（均須按他造當事人之人數附繕本）。
                                    書記官  廖素花
中　　華　　民　　國　　95　　年　　1 　　月　　2 　　日
附錄：本案論罪科刑法條全文
附錄法條：刑法第330條第1項
犯強盜罪而有第三百二十一條第一項各款情形之一者，處七年以
上有期徒刑。
